【裁判字號】    95,簡,334
【裁判日期】    951026
【裁判案由】    詐欺等
【裁判全文】
臺灣桃園地方法院刑事判決               95年度簡字第334號
公  訴  人  臺灣桃園地方法院檢察署檢察官
被      告  甲○○
上列被告因詐欺等案件，經檢察官提起公訴（九十五年度偵緝字
第二九九號），經本院訊問後，被告自白犯罪，認宜以簡易判決
處刑，逕以簡易判決處刑，判決如下：
    主   文
甲○○共同意圖為自己不法之所有，以詐術使人將本人之物交付
，處有期徒刑伍月，如易科罰金，以參佰元折算壹日。
    事實及理由
一、甲○○明知其並無資力，亦無償付貸款之能力，竟與其真實
    姓名年籍不詳綽號「小陳」之男姓友人共同謀議，由甲○○
    提供其身分證件資料，交由小陳先以甲○○名義購買自用小
    客車後，再向銀行詐貸金錢以支付車款，小陳並允諾甲○○
    於得手後，將給付其一定金額為代價，謀議既定，甲○○與
    小陳即共同基於意圖為自己不法所有之犯意，於民國九十三
    年十二月九日，先由甲○○提供其身份證件等資料交予「小
    陳」，由「小陳」以甲○○之名義購得車牌號碼為八Ｎ－一
    一六三號自用小客車一輛後，小陳於同日再以甲○○之名義
    向遠東國際商業銀行股份有限公司臺北逸仙分公司（以下簡
    稱遠東銀行）申請貸款新臺幣（下同）三十萬元，並由小陳
    提供以甲○○名義登記之前開自用小客車設定動產抵押權，
    作為前開貸款之擔保，由甲○○為動產擔保交易之債務人，
    雙方並訂立動產抵押契約書，約定甲○○應自九十三年十二
    月九日起至九十七年十二月八日止，分四十八期給付，每月
    一期，每期含本息應支付九一二○元，標的物存放地點為桃
    園縣中壢市○○○路○段一六四巷十號甲○○之住處，在價
    金未還清之前，甲○○僅得依約使用標的物，不得任意遷移
    、出賣、出質、移轉、抵押或為其他處分，甲○○並向公路
    總局新竹區監理所中壢監理站設定動產擔保交易動產抵押登
    記於遠東銀行，遠東銀行因而陷於錯誤，誤認甲○○確有支
    付上開貸款之能力，而如數撥付三十萬元至甲○○之帳戶，
    甲○○旋將所得款項及上開自用小客車一併該車交予小陳，
    小陳則交予甲○○十萬六千元，並為之償還積欠地下錢莊六
    萬元之債務為代價。嗣遠東銀行將上開債權及動產抵押權讓
    予裕融企業股份有限公司（以下簡稱裕融公司），裕融公司
    因而為本件動產擔保交易之債權人。詎甲○○於簽立動產擔
    保契書後，僅繳納八期款項，自第九期即應繳納期日為九十
    四年十月九日起，即拒絕給付分期款，且該車亦因早已交予
    小陳而遷移不知去向，致使裕融公司追索無著受有損害，始
    查知上情。
二、訊之被告甲○○於本院審理時，對上開犯罪事實坦承不諱，
    核與告訴代理人高菲菲、羅仕明於警詢、檢察官偵查中指述
    相符，此外復有貸款暨動產抵押契約書、動產擔保登記書、
    動產擔保交易（動產抵押）移轉契約書、裕融企業股份有限
    公司客戶對帳單－還款明細表、催收紀錄歷史資料查詢在卷
    足憑，是堪認被告自白與事實相符，應值採信。綜上所述，
    本件事證明確，被告犯行洵堪認定，應依法論科。
三、被告行為後，刑法於民國九十四年二月二日修正公布，於九
    十五年七月一日施行。按行為後法律有變更者，適用行為時
    之法律，但行為後之法律有利於行為人者，適用最有利於行
    為人之法律，現行刑法第二條第一項定有明文。刑法第二條
    本身雖經修正，但刑法第二條既屬適用法律之準據法，本身
    尚無比較新舊法之問題，應一律適用裁判時之現行刑法第二
    條規定以決定適用之刑罰法律，合先敘明。又以本次刑法修
    正之比較新舊法，應就罪刑有關之共犯、未遂犯、想像競合
    犯、牽連犯、連續犯、結合犯，以及累犯加重、自首減輕暨
    其他法定加減原因（如身分加減）與加減例等一切情形，綜
    其全部罪刑之結果而為比較（最高法院九十五年度第八次刑
    庭會議決議參照）。經查：
  (一)刑法第三百三十九條第一項之詐欺取財罪，法定刑所得科或
    併科之罰金為一千元以下罰金，據修正後刑法施行法增訂第
    一條之一：「中華民國九十四年一月七日刑法修正施行後，
    刑法分則編所定罰金之貨幣單位為新台幣。九十四年一月七
    日刑法修正時，刑法分則編未修正之條文定有罰金者，自九
    十四年一月七日刑法修正施行後，就其所定數額提高為三十
    倍。但七十二年六月二十六日至九十四年一月七日新增或修
    正之條文，就其所定數額提高為三倍」及刑法第三十三條第
    五款修正為：「主刑之種類如下：五、罰金：新台幣一千元
    以上，以百元計算之」等規定，是依修正後之法律，刑法第
    三百三十九條第一項詐欺取財罪所得科或併科之罰金刑最高
    為新台幣三萬元、最低為新台幣一千元；然依被告行為時之
    刑罰法律，即修正前罰金罰鍰提高標準條例第一條前段規定
    得提高之倍數為二倍至十倍及刑法第三十三條第五款規定之
    罰金最低額一元計算，刑法第三百三十九條第一項之詐欺取
    財罪所得科或併科罰金刑最高額為一萬元，最低額為銀元一
    元，經依現行法規所定貨幣單位折算新台幣條例第二條換算
    為新台幣，最高額雖與新法同為新台幣三萬元，然最低額僅
    為新台幣三元。因此，比較上述修正前、後之刑罰法律，修
    正後之刑法並未較有利於被告。
  (二)刑法第四十一條第一項前段有關易科罰金折算標準之規定，
    九十五年七月一日起施行之新刑法修正為：「犯最重本刑為
    五年以下有期徒刑以下之刑之罪，而受六個月以下有期徒刑
    或拘役之宣告者，得以新台幣一千元、二千元或三千元折算
    一日，易科罰金。」，而依修正前同條項（「得以銀元一元
    以上三元以下折算一日，易科罰金」）及修正前罰金罰鍰提
    高標準條例第二條（現已刪除）規定，就其原定數額提高為
    一百倍折算一日，則係以銀元一百元、二百元、三百元折算
    一日，經折算為新台幣幣值後，以新台幣三百元、六百元、
    九百元折算一日。是比較修正前、後之易科罰金折算標準，
    修正後之刑法並未較有利於被告。
  (三)被告行為後，刑法第五十五條牽連犯之規定，業於九十四年
    一月七日修正刪除，並於九十五年七月一日施行，本件被告
    所犯動產擔保交易法與詐欺取財二罪間，有手段、目的之牽
    連關係，依修正前即行為時刑法第五十五條之規定，應從一
    重之詐欺取財罪論斷；依修正後之刑法既已刪除牽連犯之規
    定，則所犯上述各罪應依數罪併罰之規定分論併罰。比較新
    舊法之規定，修正後之規定並非較有利於被告。
  (四)綜合上述各條文修正前、後之比較，揆諸前揭最高法院決議
    及九十五年七月一日修正施行後刑法第二條第一項前段、後
    段規定之「從舊從輕」原則，自應全部適用被告行為時之法
    律，即修正前刑法之相關規定予以論處。
四、核被告所為，係犯動產擔保交易法第三十八條之罪及刑法第
    三百三十九條第一項之詐欺取財罪。被告與真實姓名年籍不
    詳綽號小陳之成年男子就上開犯行，有犯意聯絡及行為分擔
    ，為共同正犯。被告所犯上開二罪間有方法、結果之牽連關
    係，依修正前刑法第五十五條之規定，應從一重之詐欺取財
    罪論斷。爰審酌被告之犯罪動機、目的、手段、造成被害人
    之財產上損害等一切情狀，量處如主文所示之刑，並依修正
    前刑法第四十一條第一項前段及修正前罰金罰鍰提高標準條
    例第二條之規定諭知易科罰金之折算標準，以示懲儆。
五、據上論斷，應依刑事訴訟法第四百四十九條第二項，動產擔
    保交易法第三十八條，修正後刑法第二條第一項、刑法第十
    一條前段，修正前第二十八條、第三百三十九條第一項，第
    五十五條、第四十一條第一項前段，罰金罰鍰提高標準條例
    第一條前段、修正前罰金罰鍰提高標準條例第二條，判決如
    主文。
六、如不服本判決，應於判決送達後十日內向本院提出上訴狀（
    應附繕本），上訴於本院合議庭。
中    華    民    國    95    年    10    月    26    日
                        臺灣桃園地方法院刑事第十庭
                                審判長法  官  江德民
                                      法  官  許炎灶
                                      法  官  柯姿佐
上正本證明與原本無異。
                                      書記官  蔡紫凌
中    華    民    國    95    年    10    月    30    日


司法院資訊處製作；財團法人民間司法改革基金會備份。
